臺灣板橋地方法院刑事判決　　　　　　　96年度訴字第1084號
公　訴　人　臺灣板橋地方法院檢察署檢察官
被　　　告　乙○○
上列被告因偽造文書等案件，經檢察官提起公訴（96年度偵字第
5576號），本院合議庭以裁定進行簡式審判程序，判決如下：
    主  文
乙○○共同行使偽造公文書，足以生損害於公眾及他人，處有期
徒刑壹年捌月；扣案偽造之「檢察行政處鑑」公印、「襄閱檢察
官林錦村」、「楊子毅」印章各壹枚、偽造之「臺灣臺北地方法
院地檢署」識別證壹枚、行動電話壹支、筆記簿壹本、未扣案偽
造之「檢察行政處鑑」公印、「楊子毅」印章各壹枚、「臺北地
檢署監管科收據」壹紙上偽造之「檢察行政處鑑」公印文、「襄
閱檢察官林錦村」、「楊子毅」印文各壹枚均沒收。又共同行使
偽造公文書，足以生損害於公眾及他人，處有期徒刑壹年陸月；
扣案偽造之「檢察行政處鑑」公印、「襄閱檢察官林錦村」、「
楊子毅」印章各壹枚、偽造之「臺灣臺北地方法院地檢署」識別
證壹枚、偽造之「臺北地方法院檢察署監管科」公文壹紙、行動
電話壹支、筆記簿壹本、未扣案偽造之「檢察行政處鑑」公印、
「楊子毅」印章各壹枚、「台北地方法院行政凍結管收執行命令
」原本壹紙、「台北地方法院行政凍結管收執行命令」影本壹紙
上偽造之「檢察行政處鑑」公印文、「法務部行政執行署台北執
行處凍結管收命令章」、「林錦村」、「處長莊進國」印文各壹
枚、「臺北地檢署監管科收據」壹紙上偽造之「檢察行政處鑑」
公印文、「襄閱檢察官林錦村」、「楊子毅」印文各壹枚均沒收
。上開有期徒刑部分應執行有期徒刑參年。
    事  實
一、乙○○於民國95年12月上旬，因駕駛營業小客車載客，識得
    某真實姓名年籍不詳、綽號「小勇」之成年男子，進而得知
    「小勇」係與另一名真實姓名年籍不詳、綽號「小胖」之成
    年男子共組詐欺集團，利用一般人對於檢察機關偵辦案件之
    流程大多不甚熟悉、接獲自稱檢察機關公務員之來電均會信
    以為真並聽從其指示辦理之心理，而以偽造檢察機關公文書
    及冒稱為檢察機關公務員等方式，詐騙他人之財物，詎乙○○為貪圖「小勇」所提供每月約新臺幣（下同）5 萬元底薪
    、事成後可獲得詐騙金額約百分之五報酬等利益，竟應允「
    小勇」之邀加入該詐欺集團，而與「小勇」、「小胖」等人
    共同基於意圖為自己不法所有之詐欺取財、行使偽造公文書
    、行使偽造特種文書、公然冒用公務員官銜之犯意聯絡，而
    為下列犯行：
  (一)乙○○、「小勇」、「小胖」等人為遂其詐騙目的，乃先由
    「小勇」、「小胖」等人於95年12月間，在不詳地點，偽造
    「檢察行政處鑑」公印2 枚、「襄閱檢察官林錦村」印章1
    枚、「楊子毅」印章2 枚等物，並於95年12月中、下旬間某
    日時，由「小勇」指示乙○○前往桃園縣中壢市中原大學附
    近之某刻印店前，向「小胖」收取偽造之「檢察行政處鑑」
    公印1 枚、「襄閱檢察官林錦村」、「楊子毅」印章各1 枚
    （另尚有偽造之「檢察行政處鑑」公印1 枚、「楊子毅」印
    章1 枚留於「小胖」處備用），乙○○並當場交付其個人半
    身照片1 張予「小胖」，作為偽造檢察機關人員識別證之用
    ，嗣「小胖」即將乙○○之照片黏貼於預先印妥之「臺灣臺
    北地方法院地檢署」識別證上，並持上開留於「小胖」處備
    用之偽造「檢察行政處鑑」公印、「楊子毅」印章蓋用於該
    識別證上，而偽造「檢察行政處鑑」公印文、「楊子毅」印
    文各1 枚，以此方式偽造「臺灣臺北地方法院地檢署」識別
    證1 枚（其內容係用以證明乙○○為臺灣臺北地方法院檢察
    署【下稱臺北地檢署】之提存佐理員楊子毅），並於數日後
    與乙○○相約於上述同一地點，而將該偽造完成之識別證交
    付予乙○○。嗣「小勇」、「小胖」等人即於96年1 月19日
    上午10時許，撥打丙○○之電話，佯稱丙○○身分證有問題
    ，要求丙○○撥打電話進行確認，待丙○○依指定之電話號
    碼撥打後，「小勇」、「小胖」等人則於電話中佯稱係臺北
    地檢署檢察官林錦村，並告知丙○○因其身分證涉及海外盜
    領案件，須配合調查，將存款提領交由臺北地檢署「監管科
    」人員監管，待日後確定丙○○本人未涉案後，始行發還，
    丙○○不疑有他，乃於電話中同意將其存款均交付監管（當
    日先行交付80萬元），並與「小勇」、「小胖」等人相約於
    同日傍晚，在其住處附近之新竹縣竹東鎮○○路38號教會前
    交付監管款項；「小勇」見丙○○已受騙，旋於同日下午4
    時48分許，傳真以電腦打字列印之「臺北地檢署監管科收據
    」1 紙予乙○○，由乙○○持前述偽造之「檢察行政處鑑」
    公印、「襄閱檢察官林錦村」印章、「楊子毅」印章蓋用於
    該收據上，偽造「檢察行政處鑑」公印文、「襄閱檢察官林
    錦村」、「楊子毅」印文各1 枚，以此方式偽造「臺北地檢
    署監管科收據」公文書1 紙（其內容係表示臺北地檢署已收
    受丙○○所交付監管之現金80萬元之意旨），復由乙○○持
    往上開約定地點，在該不特定多數人均得共見共聞之場所，
    公然冒用公務員之官銜，向丙○○佯稱其係臺北地檢署之「
    提存佐理員楊子毅」，並向丙○○出示上開偽造之「臺灣臺
    北地方法院地檢署」識別證1 枚、「臺北地檢署監管科收據
    」1 紙而行使之，足生損害於臺北地檢署對於所屬人員管理
    及職務執行之正確性，及林錦村、「楊子毅」本人，並致丙○○因而陷於錯誤，誤認乙○○確係臺北地檢署承辦財產監
    管事務之人員，而將其於同日自合作金庫銀行竹東分行帳戶
    內提領之現金80萬元交付予乙○○，乙○○則將上開偽造之
    「臺北地檢署監管科收據」1 紙交付丙○○收執；嗣乙○○
    再與丙○○相約於同年1 月22日、26日，均在新竹縣竹東鎮
    ○○路與杞林路路口附近，由丙○○將其當日分別自竹東郵
    局、合作金庫銀行竹東分行帳戶內所提領之現金384,500 元
    、733,000 元交付予乙○○監管，乙○○則均稱收據尚未製
    妥而未交付收據。乙○○、「小勇」、「小胖」等人以上述
    方式，計詐得丙○○之款項1,917,500 元，乙○○則分得約
    10萬元之報酬。
  (二)乙○○、「小勇」、「小胖」等人食髓知味，乃另選定甲○○為詐騙對象，先推由「小勇」、「小胖」等人於96年2 月
    間，在不詳地點，以電腦打字列印方式製作「台北地方法院
    行政凍結管收執行命令」1 紙，並以不詳方式於其上偽造「
    檢察行政處鑑」公印文（與前述偽造之「檢察行政處鑑」公
    印印文不同）、「法務部行政執行署台北執行處凍結管收命
    令章」、「林錦村」、「處長莊進國」印文各1 枚，以此方
    式偽造「台北地方法院行政凍結管收執行命令」公文書1 紙
    （其內容係表示甲○○之銀行帳戶因涉及非法洗錢案件，須
    凍結管收甲○○帳戶資金之意旨），繼於96年3 月6 日上午
    9 時許，撥打甲○○之電話，佯稱為臺北地檢署林姓檢察官
    ，告知甲○○因其身分證涉及開立人頭帳戶非法洗錢案件，
    帳戶資金遭凍結，要求甲○○立刻前往住處附近之便利商店
    內接收凍結管收執行命令，「小勇」、「小胖」旋於同日上
    午9 時47分許，將上開偽造之「台北地方法院行政凍結管收
    執行命令」傳真予甲○○而行使之，足生損害於臺灣臺北地
    方法院、臺北地檢署、法務部行政執行署對於所掌職務執行
    之正確性及林錦村、「莊進國」本人，並致甲○○因而陷於
    錯誤，誤信其帳戶資金確遭凍結管收，「小勇」、「小胖」
    等人再於電話中告知甲○○須將存款提領交由臺北地檢署「
    監管科」人員監管，待日後確定甲○○本人未涉案後，始行
    發還，甲○○不疑有他，乃於電話中同意將其存款538,000
    元交付監管，並與「小勇」、「小胖」等人相約於同日中午
    ，在其位於臺北縣樹林市○○街107 巷3 弄11號住處內交付
    監管款項；「小勇」見甲○○已受騙，旋於同日上午11時26
    分許，傳真以電腦打字列印之「臺北地方法院檢察署監管科
    」公文1 紙、「臺北地檢署監管科收據」1 紙予乙○○，由
    乙○○持前述偽造之「檢察行政處鑑」公印、「襄閱檢察官
    林錦村」印章蓋用於該公文上，偽造「檢察行政處鑑」公印
    文、「襄閱檢察官林錦村」印文各1 枚，及持前述偽造之「
    檢察行政處鑑」公印、「襄閱檢察官林錦村」印章、「楊子
    毅」印章等蓋用於該收據上，偽造「檢察行政處鑑」公印文
    、「襄閱檢察官林錦村」、「楊子毅」印文各1 枚，以此方
    式偽造「臺北地方法院檢察署監管科」公文1 紙（其內容係
    表示甲○○應將款項538,000 元交由臺北地檢署監管之意旨
    ）、「臺北地檢署監管科收據」公文書1 紙（其內容係表示
    臺北地檢署已收受甲○○所交付監管之現金538,000 元之意
    旨），復由乙○○持往甲○○家中（非不特定或多數人所得
    進出、見聞），向甲○○佯稱其係臺北地檢署之「提存佐理
    員楊子毅」，並向甲○○出示上開偽造之「臺灣臺北地方法
    院地檢署」識別證1 枚、「臺北地方法院檢察署監管科」公
    文1 紙、「臺北地檢署監管科收據」1 紙而行使之，足生損
    害於臺北地檢署對於所屬人員管理及職務執行之正確性，及
    林錦村、「楊子毅」本人，並致甲○○因而陷於錯誤，誤認
    乙○○確係臺北地檢署承辦財產監管事務之人員，而將其於
    同日自臺北縣樹林市農會帳戶內提領之現金538,000 元交付
    予乙○○，乙○○則將上開偽造之「臺北地檢署監管科收據
    」1 紙交付甲○○收執；乙○○、「小勇」、「小胖」等人
    即以上述方式，詐得甲○○之款項538,000 元。嗣乙○○旋
    依「小勇」之指示，先前往臺灣土地銀行三峽分行，將所詐
    得之甲○○現金207,000 元兌換為該分行同面額之支票1 紙
    ，再於同日下午2 時許，前往臺北縣三峽鎮○○路45號新光
    銀行三峽分行，欲將所詐得之甲○○餘款現金匯入「小勇」
    所指定之帳戶內時，當場為警查獲，並扣得前述偽造之「檢
    察行政處鑑」公印、「襄閱檢察官林錦村」、「楊子毅」印
    章各1 枚、偽造之「臺灣臺北地方法院地檢署」識別證1 枚
    、偽造之「臺北地方法院檢察署監管科」公文1 紙、「小勇
    」交付乙○○作為犯案聯繫使用之行動電話1 支（門號為00
    00000000號）、乙○○所有用以紀錄「小勇」所支付犯案報
    酬金額之筆記簿1 本、前述面額為207,000 元之臺灣土地銀
    行三峽分行支票1 紙、現金331,000 元，及與乙○○本件犯
    行無關之行動電話1 支（門號為0000000000號）、現金收支
    簿1 本等物，而循線偵得上情。
二、案經內政部警政署刑事警察局移送臺灣板橋地方法院檢察署
    檢察官偵查起訴。
    理  由
一、上揭事實欄第1 項(一)所載之事實，業據被告乙○○於偵查中
    及本院審理時坦白承認，核與被害人丙○○於警詢中所指訴
    之情節相符，復有偽造之「檢察行政處鑑」公印、「襄閱檢
    察官林錦村」、「楊子毅」印章各1 枚、偽造之「臺灣臺北
    地方法院地檢署」識別證1 枚、行動電話1 支（門號為0000
    000000號）、筆記簿1 本等扣案可資佐證，及被害人丙○○
    所提出之合作金庫銀行竹東分行存摺內頁影本、竹東郵局存
    摺內頁影本各1 紙、偽造之「臺北地檢署監管科收據」1 紙
    等在卷可稽，足認被告上開自白，核與事實相符。又上揭事
    實欄第1 項(二)所載之事實，亦據被告乙○○於偵查中及本院
    審理時坦白承認，核與告訴人甲○○於警詢中所指訴之情節
    相符，復有偽造之「檢察行政處鑑」公印、「襄閱檢察官林
    錦村」、「楊子毅」印章各1 枚、偽造之「臺灣臺北地方法
    院地檢署」識別證1 枚、偽造之「臺北地方法院檢察署監管
    科」公文1 紙、行動電話1 支（門號為0000000000號）、筆
    記簿1 本等扣案可資佐證，及告訴人甲○○所提出之臺北縣
    樹林市農會存摺內頁影本1 紙、偽造之「台北地方法院行政
    凍結管收執行命令」、「臺北地檢署監管科收據」各1 紙等
    在卷可稽，足認被告上開自白，亦核與事實相符。本件事證
    明確，被告犯行堪以認定。
二、核被告如事實欄第1 項(一)所載之行為，係犯刑法第216 條、
    第211 條之行使偽造公文書罪（行使偽造之「臺北地檢署監
    管科收據」部分）、第216 條、第212 條之行使偽造特種文
    書罪（行使偽造之「臺灣臺北地方法院地檢署」識別證部分
    ）、第159 條之公然冒用公務員官銜罪、第339 條第1 項之
    詐欺取財罪。被告偽造公印、印章及偽造公印文、印文之行
    為，係偽造公文書及特種文書之部分行為，其偽造公文書、
    特種文書後復持以行使，偽造之低度行為應為行使之高度行
    為所吸收，均不另論罪。被告上開犯行，與「小勇」、「小
    胖」等人間有犯意之聯絡及行為之分擔，渠等並已共同實行
    犯罪之行為，均為共同正犯。被告以一施用詐術之行為，同
    時行使偽造公文書、特種文書及公然冒用公務員官銜，並詐
    取被害人丙○○之財物，而觸犯數罪名，為想像競合犯，應
    依刑法第55條規定從一較重之行使偽造公文書罪處斷；公訴
    人雖未就被告行使偽造公文書、特種文書及公然冒用公務員
    官銜之犯行提起公訴，惟被告此部分之行為，既與其經起訴
    論罪之詐欺取財犯行間，有想像競合之裁判上一罪關係，為
    起訴之效力所及，本院自得併予審究，附此敘明。次核被告
    如事實欄第1 項(二)所載之行為，係犯刑法第216 條、第211
    條之行使偽造公文書罪（行使偽造之「台北地方法院行政凍
    結管收執行命令」、「臺北地方法院檢察署監管科」公文、
    「臺北地檢署監管科收據」部分）、第216 條、第212 條之
    行使偽造特種文書罪（行使偽造之「臺灣臺北地方法院地檢
    署」識別證部分；公訴人於起訴書中已敘及被告持偽造之「
    臺灣臺北地方法院地檢署」識別證出示於告訴人甲○○而行
    使偽造特種文書之事實，惟漏未列載刑法第216 條、第212
    條之條文，應予補正）、第339 條第1 項之詐欺取財罪。被
    告偽造公印、印章及偽造公印文、印文之行為，係偽造公文
    書及特種文書之部分行為，其偽造公文書、特種文書後復持
    以行使，偽造之低度行為應為行使之高度行為所吸收，均不
    另論罪；被告將偽造之「台北地方法院行政東結管收執行命
    令」傳真予告訴人甲○○而行使該偽造公文書之行為，及被
    告嗣持偽造之「臺北地方法院檢察署監管科」公文、「臺北
    地檢署監管科收據」出示於告訴人甲○○而行使該等偽造公
    文書之行為，係基於行使偽造公文書之單一犯意，於時間、
    空間緊密相連之環境下所為之接續數行為，為接續犯，僅論
    以一行使偽造公文書罪。被告上開犯行，與「小勇」、「小
    胖」等人間有犯意之聯絡及行為之分擔，渠等並已共同實行
    犯罪之行為，均為共同正犯。被告以一施用詐術之行為，同
    時行使偽造公文書及特種文書，並詐取告訴人甲○○之財物
    ，而觸犯數罪名，為想像競合犯，應依刑法第55條規定從一
    較重之行使偽造公文書罪處斷。被告前後2 次行使偽造公文
    書犯行，犯意各別，應予分論併罰。爰審酌被告本有正當職
    業，為圖不勞而獲，竟與「小勇」、「小胖」等人共組詐欺
    集團，利用一般民眾欠缺法律專業知識、對於檢察機關偵辦
    案件程序未必瞭解，及民眾對於檢察機關人員執行職務公信
    力之信賴等心理，而以偽造公文書及冒充公務員之方式遂行
    其詐騙行為，手段卑劣，其行為對於被害人丙○○、告訴人
    甲○○造成之損害甚鉅，惟被告於本件犯罪之角色分工上，
    較諸「小勇」、「小胖」等核心份子而言，尚居於較次要之
    地位，及被告犯後均坦承犯行，態度尚稱良好等一切情狀，
    量處如主文所示之刑，並就有期徒刑部分定其應執行之刑。
    扣案偽造之「檢察行政處鑑」公印、「襄閱檢察官林錦村」
    、「楊、子毅」印章各1 枚、未扣案偽造之「檢察行政處鑑
    」公印、「楊子毅」印章各1 枚（即前述偽造完成後留於「
    小胖」處者）、「臺北地檢署監管科收據」1 紙（被害人丙○○部分；業經被告交付而移轉予被害人丙○○）上偽造之
    「檢察行政處鑑」公印文、「襄閱檢察官林錦村」、「楊子
    毅」印文各1 枚、「台北地方法院行政凍結管收執行命令」
    影本1 紙（即被害人甲○○經「小勇」、「小胖」等人以傳
    真方式所接收取得之影本）上偽造之「檢察行政處鑑」公印
    文、「法務部行政執行署台北執行處凍結管收命令章」、「
    林錦村」、「處長莊進國」印文各1 枚、「臺北地檢署監管
    科收據」1 紙（告訴人甲○○部分；業經被告交付而移轉予
    告訴人甲○○）上偽造之「檢察行政處鑑」公印文、「襄閱
    檢察官林錦村」、「楊子毅」印文各1 枚等，分別為偽造之
    印章及印文，均應依刑法第219 條規定宣告沒收；扣案偽造
    之「臺灣臺北地方法院地檢署」識別證1 枚、偽造之「臺北
    地方法院檢察署監管科」公文1 紙、行動電話1 支（不含電
    信服務業者所有之門號0000000000號通話晶片卡）、筆記簿
    1 本、未扣案偽造之「台北地方法院行政凍結管收執行命令
    」原本1 紙（即「小勇」、「小胖」等人據以傳真予告訴人
    甲○○之原本）等物，均係被告或共同正犯「小勇」、「小
    胖」等人所有供本件犯罪所用之物，此據被告供承明確，依
    共同正犯責任共通之原則，均依刑法第38條第1 項第2 款規
    定宣告沒收，又上開偽造之「臺灣臺北地方法院地檢署」識
    別證1 枚、「臺北地方法院檢察署監管科」公文1 紙、「台
    北地方法院行政凍結管收執行命令」原本1 紙等物，既均經
    本院宣告沒收，其上偽造之印文自無再依刑法第219 條規定
    重複諭知沒收之必要，附予敘明。至扣案門號為0000000000
    號之行動電話1 支，係被告個人平日與親友聯繫所用之物，
    而扣案現金收支簿1 本，則係被告記載駕駛營業小客車租金
    收支之簿冊，均與被告本件犯行無關，復查無證據證明上開
    物品為被告或其他共同正犯所有供本件犯罪所用之物，爰均
    不另宣告沒收；再扣案面額為207,000 元之臺灣土地銀行三
    峽分行支票1 紙、現金331,000 元等，係告訴人甲○○遭詐
    騙之款項或兌換之等值財物，應另行依法辦理發還，均併予
    敘明。
據上論斷，應依刑事訴訟法第273 條之1 第1 項、第299 條第1
項前段，刑法第28條、第159 條、第211 條、第212 條、第216
條、第339 條第1 項、第55條、第219 條、第38條第1 項第2 款
、第51條第5 款，刑法施行法第1 條之1 第1 項、第2 項前段，
判決如主文。
本案經檢察官張慶林到庭執行職務
中　　華　　民　　國　　96　　年　　5 　　月　　31　　日
                  刑事第四庭  法　官  劉景宜
以上正本證明與原本無異
如不服本判決應於送達後10日內向本院提出上訴狀
                              書記官　謝秀青
中　　華　　民　　國　　96　　年　　6 　　月　　5 　　日
附錄本案論罪科刑法條全文：
刑法第159 條、第211 條、第212 條、第216 條、第339 條第1
項
刑法第159條
公然冒用公務員服飾、徽章或官銜者，處 5 百元以下罰金。
刑法第211條
偽造、變造公文書，足以生損害於公眾或他人者，處1年以上7年
以下有期徒刑。
刑法第212條
偽造、變造護照、旅券、免許證、特許證及關於品行、能力服務
或其他相類之證書、介紹書，足以生損害於公眾或他人者，處1
年以下有期徒刑、拘役或3百元以下罰金。
刑法第216條
行使第210條至第215條之文書者，依偽造、變造文書或登載不實
事項或使登載不實事項之規定處斷。
刑法第339條第1項
意圖為自己或第三人不法之所有，以詐術使人將本人或第三人之
物交付者，處5年以下有期徒刑、拘役或科或併科1千元以下罰金
。
